臺灣雲林地方法院民事判決
110年度訴字第44號
原      告  林大川  

被      告  吳宜臻  

上列當事人間請求損害賠償事件，原告提起刑事附帶民事訴訟，
經本院刑事庭以109 年度附民字第211 號裁定移送前來，本院於
中華民國110年3月16日言詞辯論終結，並判決如下：
    主      文
被告應給付原告新臺幣壹佰捌拾捌萬肆仟柒佰柒拾壹元，及自民
國一○九年八月十五日起至清償日止，按年息百分之五計算之利
息。
訴訟費用由被告負擔。
本判決第一項，原告以新臺幣陸拾參萬元為被告供擔保後，得假
執行。但被告如以新臺幣壹佰捌拾捌萬肆仟柒佰柒拾壹元為原告
預供擔保，得免為假執行。
    事實及理由
壹、程序部分：
一、按訴狀送達後，原告不得將原訴變更或追加他訴。但有擴張
    或減縮應受判決事項之聲明者，不在此限，民事訴訟法第25
    5 條第1 項第3 款定有明文。
二、經查，本件原告起訴請求被告應給付新臺幣（下同）200萬
    元，及自起訴狀繕本送達翌日起至清償日止，按週年利率5%
    計算之利息。嗣於本院審理中，就上開請求之金額改為1,88
    4,771元（見本院卷第133頁），核屬減縮應受判決事項之聲
    明，依上開規定，應予准許。
貳、實體部分：
一、原告起訴主張：被告吳宜臻於民國108 年7 月5 日前之某日
    ，經由真實姓名年籍不詳、自稱「Bryan Brown 」之介紹，
    加入訴外人曾陽明等人所籌組之詐騙集團，並提供其在渣打
    銀行所申辦之帳號00000000000000號帳戶（下稱系爭渣打銀
    行帳戶），及其為購買比特幣在遠東商業銀行申辦之帳號00
    00000000000000號帳戶（下稱系爭遠東銀行比特幣帳戶）作
    為掩飾或隱匿詐欺所得之用。嗣曾陽明於108 年7 月初，透
    過友人結識原告林大川，曾陽明向原告佯稱：聯合國將至臺
    灣設立民間組織，且世界紅十字會亦要來臺設立分支機構，
    希冀原告可以參與設立，倘若日後設立成功，原告所投入之
    現金，將有3 倍之利潤，且有境外黃金及美金在松山機場，
    需支付相關費用進行通關。另者，聯合國秘書長找被告協助
    其處理事情云云。曾陽明並提供被告系爭渣打銀行帳戶予原
    告，供原告匯款之用。又被告為取信原告，更對其佯稱：其
    以前為聯合國會員，因曾陽明不會英文，所以透過其與聯合
    國進行翻譯云云，致原告陷於錯誤，於108 年7 月11日10時
    53分許，匯款2 萬元至曾陽明所申辦郵局帳號000000000000
    00號帳戶（下稱系爭曾陽明郵局帳戶）。另自108 年7 月22
    日至同年12月24日，陸續匯款1,864,771元至被告系爭渣打
    銀行帳戶內。被告再透過網路銀行操作，將上開帳戶內之款
    項轉匯至被告系爭遠東銀行比特幣帳戶內，被告取得比特幣
    後，再將之轉匯至曾陽明所指定之比特幣帳戶內，原告因此
    受有1,884,771元之損害。爰依侵權行為之法律關係，請求
    被告賠償原告所受損害等語。並聲明：如主文第1 項所示，
    並請求准供擔保宣告假執行。
二、被告答辯略以：曾陽明告訴我他是聯合國非洲親善大使，聯
    合國將來臺灣設立民間組織，且世界紅十字會也欲來臺設立
    分支機構，因曾陽明已捐出龐大資金給非洲難民，無資力再
    投資，故找到原告參與。我本來不認識原告，都是曾陽明叫
    原告去匯款，我只是幫曾陽明買比特幣並轉出去而已，而且
    ，之前原告都是匯款給曾陽明，後來曾陽明生病，才匯給我
    ，我也曾勸原告不要再借錢給曾陽明了，我沒有積極參與犯
    行，也沒有任何所得，不能因為曾陽明已經過世，就把所有
    責任都推給我等語。並聲明：原告之訴及假執行之聲請均駁
    回。
三、兩造不爭執之事實：
  ㈠訴外人曾陽明前於108 年7 月初，透過友人結識原告，曾陽
    明向原告佯稱：聯合國將至臺灣設立民間組織，且世界紅十
    字會亦要來臺設立分支機構，希冀原告可以參與設立，倘若
    日後設立成功，原告所投入之現金，將有3 倍之利潤，且有
    境外黃金及美金在松山機場，需支付相關費用進行通關，並
    提供被告系爭渣打銀行帳戶予原告，供原告匯款之用。
  ㈡被告曾對原告陳稱：其以前為聯合國會員，因曾陽明不會英
    文，所以透過其與聯合國進行翻譯。
  ㈢原告於108 年7 月11日10時53分許，匯款2 萬元至系爭曾陽
    明郵局帳戶。另原告自108 年7 月22日至同年12月24日，陸
    續匯款186萬4,771元至被告系爭渣打銀行帳戶。
  ㈣被告與原告曾有如附表所示之LINE對話內容。
  ㈤被告曾透過網路銀行操作，將被告系爭渣打銀行帳戶內之款
    項轉匯至被告系爭遠東銀行比特幣帳戶內，待取得比特幣後
    ，再將之轉匯至曾陽明所指定之比特幣帳戶內。
附表：兩造之Line對話內容   編號   日      期 通訊軟體LINE對話內容及通話時間 吳宜臻LINE帳號：吳宜臻（下稱吳）林大川LINE帳號：林大川（下稱林）  1 108年8月8日 吳：400美元=13250台幣。 吳：【未接來電】 林：1895=780+700+200+210。 林：【通話7：52】 林：26000加7000加23000共56000台幣。 林：7000是 林：【通話0：54】  2 108年8月13日 吳：【貼圖】 吳：20美元機場外交官0000000美元。 吳：【通話28：16】 林：曾要求二十美元外交官到飯店的護送請再助力 林：最後一力完成。 林：【貼圖】 吳：【未接來電】 吳：【未接來電】  3 108 年9月19日 吳：【亂碼部分略之】 吳：35美元機 場外交官0000000美元。 吳：他說今天150萬美金就匯到我帳戶了。 吳：【貼圖】 吳：【貼圖】  4 108年9月22日 吳：我到達酒店，但沒有看到任何人。兄弟，我不能騙你，我來找你就沒有錢支付您的酒店預定，我必須尋找一家非常低廉的酒店，以便花點時間等你。你現在在哪裡？你在酒店嗎？ 吳：請現在匯給我40美元，我必須在這裡支付我的食物和預訂，好，我來找你好。如果沒有我特達40美元匯給酒店管理部門，我將關注…（不清楚），請寄給我後，我在幾分鐘之內就和您在一起。這次您要在23樓等我，而不是我等您。 吳：請，你現在在哪裡？你在酒店嗎？ 吳：你為什麼要侮辱我？我想和你談談我在這裡的現狀，匯款開支付預定費用，我來找你，請尊重我並遵守我的程序。如果你再次侮辱我我帶簽一箱錢離開台灣。我是一個非常負責任的人。 吳：如果不能相信我，你就會繼續侮辱我，我正在尋找一個可以支付這40美元的人，我們將您的資金交給他。吳：我將把你的惡行所有的裡面回報給聯合國秘書長你是個大笨蛋大騙子，昨天晚上就應給來你不來早上騙我去對飯店我白跑一趟你根本沒有去整天不接電話超過12小時你是個混蛋王八蛋，你害我損失慘重你還敢叫我匯款不要臉的人，不是侮辱你，你不不配做外交官，你是個沒有誠意沒有信用的人，你就耽誤我的大事，沒有人會再相信你，你去把資金給別人，我祝福你，你這王八蛋。 吳：你違背了外交官的責任，代送貨給我你不生活拖延好幾天浪費了我還每天給你匯款，你是個大笨蛋，我看不起你，馬上交貨不可能跟你匯款。 
四、本件之爭執事項：原告依侵權行為之法律關係，請求被告應
    予賠償，有無理由？數額應為多少？
五、本院得心證之理由：
  ㈠原告主張訴外人曾陽明於108 年7 月初，向其佯稱：聯合國
    將至臺灣設立民間組織，且世界紅十字會亦要來臺設立分支
    機構，希冀原告可以參與設立，倘若日後設立成功，原告所
    投入之現金，將有3 倍之利潤，但因境外黃金及美金在松山
    機場，需支付相關費用進行通關，聯合國秘書長已請被告協
    助處理事情云云，並提供被告系爭渣打銀行帳戶予原告，供
    原告匯款之用，原告因而於108 年7 月11日，匯款2 萬元至
    系爭曾陽明郵局帳戶，並自108 年7 月22日至同年12月24日
    ，陸續匯款共186萬4,771元至被告系爭渣打銀行帳戶內，被
    告再透過網路銀行操作，將上開帳戶內之款項轉匯至被告系
    爭遠東銀行比特幣帳戶內，被告取得比特幣後，再將之轉匯
    至曾陽明所指定之比特幣帳戶之事實，業據原告於警詢及本
    院109年度訴字第584號刑事案件（下稱本院刑事案件）審理
    時，以證人身分證述明確（見警卷第277至278頁；本院刑事
    卷㈡第38頁），並為被告於本院所不爭執（見本院卷第36至1
    37頁），並有渣打銀行109年1月10日渣打商銀字第10900007
    80號函暨所附被告系爭渣打銀行帳戶之活期性存款歷史明細
    查詢表（見警卷第461至515頁）、系爭曾陽明郵局帳戶客戶
    歷史交易清單（見警卷第541至561頁）在卷可憑，此部分客
    觀事實，足堪認定。
  ㈡至被告辯稱：我未曾向原告施以詐術，都是曾陽明叫原告匯
    款到我的帳戶，我只是幫曾陽明購買比特幣並轉出去而已，
    後來曾陽明生病了，原告才將錢匯給我，我沒有得到任何好
    處乙節。惟按故意不法侵害他人之權利者，負損害賠償責任
    ；數人共同不法侵害他人之權利者，連帶負損害賠償責任。
    不能知其中孰為加害人者亦同。又造意人及幫助人，視為共
    同行為人，民法第184條第1項前段、第185條第1、2項分別
    定有明文。經查：
  ⒈依原告於警詢及本院刑事案件審理時陳稱：一開始我都將錢
    從我的郵局帳號匯款至曾陽明的郵局戶頭內，後來曾陽明表
    示因聯合國要收美金，指定要以被告的比特幣帳戶匯出，所
    以曾陽明才會給我被告的渣打帳戶帳號，叫我匯款到這個帳
    戶。我是先認識曾陽明，再由曾陽明給我被告的手機電話，
    就這樣牽上線，我跟被告都是以Line或電話聯絡，我之所以
    會認識被告，都是曾陽明介紹的等語（見警卷第277至278頁
    ；本院刑事卷㈡第38頁）。由上可知，曾陽明知悉被告之帳
    戶及行動電話號碼，並且將之提供給原告，以作為聯繫被告
    、收取詐騙款項之用，輔以被告與原告間確實有直接聯繫，
    被告並有對原告陳稱其以前為聯合國會員，因曾陽明不會英
    文，所以透過其與聯合國進行翻譯（見本院刑事卷㈠第44頁
    、卷㈡第17至19頁），足見被告與曾陽明間互相認識，關係
    緊密，被告知悉曾陽明與原告間之約定內容。
  ⒉檢視被告與原告間如附表所示之LINE對話紀錄內容（見偵240
    9條第281至283頁），其中於附表編號1部分，被告傳送給原
    告：「400美元=13250台幣」、編號2部分，被告先傳一張圖
    片給原告，然後傳送：「20美金，機場外交官，150萬美金
    」，之後撥打電話給原告，原告嗣回覆「曾要求20美元外交
    官到飯店的護送情形再助力，一力完成」，之後雙方又繼續
    通話，編號4部分，被告傳送「我到過酒店，但沒有看到任
    何人，兄弟我不能騙你，我來找你，我沒有錢支付你的酒店
    預訂，我必須尋找一家非常低廉的酒店花點時間等你，你現
    在在哪裡，你在酒店嗎」等訊息給原告，據原告陳稱：這個
    應該是曾陽明傳給被告的，被告再轉傳給我。這個應該是轉
    述曾陽明跟那些人的對話，因為曾陽明的字體都是簡體字，
    而且文法好像不對，我們都看不懂他的意思等語（見本院刑
    事卷㈡第41頁），參酌被告亦供承：那些截圖是林大川不懂
    曾陽明跟他說的是什麼意思，曾陽明也有傳那個給我看，我
    就轉傳給原告，跟原告解釋曾陽明是這樣講的等情（見本院
    刑事卷㈡第47頁），足證曾陽明確實有將要傳達給原告之簡
    訊內容，先傳送給被告，再由被告傳送給原告，並由被告向
    原告解釋內容，是被告對於原告與曾陽明間之討論過程、內
    容，已達充分知悉且即時掌握之程度，始能為居間解釋、說
    明之地位，被告確有參與曾陽明對原告之詐騙行為。
  ⒊觀察原告與曾陽明間之LINE對話內容，曾陽明曾於108年8月1
    0日傳送「+210=62319、「這是吳小姐剛剛傳給我了，4比17
    80加700+200+210」，後續原告傳送「1895=780+700+200+21
    0」、「先生你是在開玩笑，匯款攜帶美金就是700美金與台
    灣的匯率，我怎麼會給你減少，我都請吳小姐幫我匯款，並
    不是我匯款，他總共匯款給你多少，因為我給他是700美金
    ，再加上陸700塊的費用，比特幣的費用，我給他的錢少100
    塊，他都不會給我匯款」等內容給曾陽明，此有上開對話內
    容附卷為憑（見偵2409卷第301頁），據原告對此等對話內
    容之陳稱略為：這個是在108年8月10日我與曾陽明的LINE的
    對話。其中所謂「吳小姐」就是指被告，而「4比1780加700
    +200+210」是解釋所有的金額「1895=780+700+200+210」，
    也就他們要我匯出去的金額，單位是用新臺幣，我每一次都
    用大寫寫我已經匯了多少錢。接下來我每次匯款都有累加的
    等語（見本院刑事卷㈡第44至45頁）。顯見曾陽明要求原告
    匯款前，均先由被告試算應匯款之金額，再由被告將訊息傳
    送給曾陽明，復由曾陽明告知原告。是就原告遭詐驗之整體
    過程觀察，被告積極介入、參與行騙，並非如同局外人般一
    無所知，被告所參與之程度甚深，被告辯稱其僅受曾陽明指
    示匯款及轉匯成比特幣乙節，尚難採信。
  ⒋綜上，被告與曾陽明熟識，曾向原告表示其前為聯合國會員
    ，曾陽明委請其擔任英文翻譯，並居於原告與曾陽明間之溝
    通、聯絡管道，更提供自己所申設之帳戶讓原告匯款，並將
    所得款項轉匯至其申設之比特幣帳戶，再匯出至曾陽明之比
    特幣帳戶，乃參與詐欺取財之階段行為，致原告受有財產上
    損害，堪認被告上開所為，與原告因遭詐騙所受之損害間，
    具有相當因果關係，被告與曾陽明間之行為，均為原告遭騙
    損害之共同原因，應足成立共同侵權行為而負連帶賠償責任
    。本件原告以損害賠償債權人之身分，對於連帶債務人中之
    被告請求全部損害賠償之給付，核無不合。從而，原告依侵
    權行為之法律關係，請求被告賠償1,884,771元，自屬有據
    ，應予准許。
  ㈢按給付有確定期限者，債務人自期限屆滿時起，負遲延責任
    ；給付無確定期限者，債務人於債權人得請求給付時，經其
    催告而未為給付，自受催告時起，負遲延責任。其經債權人
    起訴而送達訴狀，或依督促程序送達支付命令，或為其他相
    類之行為者，與催告有同一之效力，民法第229 條第1 項、
    第2 項分別定有明文。又遲延之債務，以支付金錢為標的者
    ，債權人得請求依法定利率計算之遲延利息。但約定利率較
    高者，仍從其約定利率；應付利息之債務，其利率未經約定
    ，亦無法律可據者，週年利率為百分之5 ，民法第233 條第
    1 項、第203 條亦有明文。本件原告請求被告給付損害賠償
    額之債權，並無確定期限，應自被告受催告時起，始負遲延
    責任。查本件刑事附帶民事起訴狀係於109 年8 月14日送達
    被告，有送達證書附卷可憑（見附民卷第5 頁）。原告自得
    請求自109 年8 月15日起至清償日止之法定遲延利息。
六、綜上所述，原告依侵權行為法律關係，請求被告給付1,884,
    771元，及自刑事附帶民事起訴狀繕本送達被告之翌日即109
    年8 月15日起至清償日止，按週年利率百分之5 計算之利息
    ，自屬有據，應予准許，爰判決如主文第1 項所示。
七、原告陳明願供擔保，聲請宣告假執行，經核並無不合，爰酌
    定相當擔保金額准許之，並依職權酌定被告供相當擔保金後
    得免為假執行。
八、本件係刑事附帶民事訴訟，而由本院刑事庭移送民事庭，依
    法不須徵收裁判費，且至本件言詞辯論終結時，亦未增生其
    他訴訟費用，故無從確定訴訟費用之數額。本院依民事訴訟
    法第78條規定，諭知訴訟費用之負擔，以備將來如有訴訟費
    用發生時，得以確定其數額，併予敘明。
中　　華　　民　　國　　110 　年　　3 　　月　　30　　日
                  民事第一庭 法  官  曾鴻文 
以上正本係照原本作成。　　　　　　
如對本判決上訴須於判決送達後20日內向本院提出上訴狀。如委
任律師提起上訴者，應一併繳納上訴審裁判費。
中　　華　　民　　國　　110 　年　　3 　　月　　30　　日
                             書記官  王淑美